【裁判字號】    98,交聲,4199
【裁判日期】    981231
【裁判案由】    違反道路交通管理處罰條例聲明異議
【裁判全文】
臺灣臺北地方法院交通事件裁定        98年度交聲字第4198號
移送機關即
原處分機關  臺北市交通事件裁決所
異  議  人
即受處分人  甲○○
上列異議人即受處分人因違反道路交通管理處罰條例案件，對於
臺北市交通事件裁決所98年11月27日所為之北市裁罰字第裁22-A
Z0000000號、第裁22-AZ0000000號裁決處分（原舉發違反道路交
通管理事件通知單：臺北市政府警察局98年10月28日北市警交大
字第AZ0000000 號、第AZ0000000 號舉發違反道路交通事件通知
單），聲明異議，本院裁定如下：
    主  文
異議駁回。
    理  由
一、原處分意旨略以：異議人即受處分人甲○○所有之車牌號碼
    8D-4220 號自小客車（下稱本案自小客車），分別於民國98
    年10月17日中午12時13分許、同年月18日下午1 時14分許，
    停放在臺北市○○街156 巷33弄右轉同市○○街156 巷之交
    岔路口轉角處停車，分經員警現場拍照後逕行舉發，嗣為原
    處分機關認異議人違規事實明確，依道路交通管理處罰條例
    第56條第1 項第1 款規定，分別裁處異議人罰鍰新臺幣（下
    同）900 元。
二、聲明異議意旨略以：臺北市交通設施完善居全臺之冠，無論
    是交岔路口、公車站10公尺內，或消防栓5 公尺內，均有明
    顯標線或標誌，提醒駕駛人切勿違規，臺北市政府既在臺北
    市○○街156 巷道路上畫設禁止臨時停車標線，卻未在同巷
    33 弄 口畫設紅、黃線，誤導異議人為不正確判斷，顯有誘
    使駕駛人將車停於未畫設紅線之處，反要求駕駛人承擔違規
    結果，為此聲明異議，請求撤銷原處分。
三、按「汽車駕駛人停車時，有下列情形之一者，處600 元以上
    1,200 元以下罰鍰：一、在禁止臨時停車處所停車。」「汽
    車駕駛人，臨時停車有下列情形之一者，處300 元以上600
    元以下罰鍰：二、在交岔路口、公共汽車招呼站10公尺內或
    消防車出、入口5 公尺內臨時停車。」道路交通管理處罰條
    例第56條第1 項第1 款、第55條第2 款分別定有明文。又汽
    車臨時停車時，應依下列規定：二、交岔路口、公共汽車招
    呼站十公尺內、消防栓、消防車出入口五公尺內不得臨時停
    車。道路交通安全規則第111 條第1 項第2 款載有規定。是
    依道路交通管理處罰條例第55條第2 款、道路交通安全規則
    第111 條第1 項第2 款之規定，交岔路口10公尺內，為禁止
    臨時停車之處所。
四、本院之判斷：
(一)、異議人對臺北市交通事件裁決所98年11月27日所為之北市裁
    罰字第裁22-AZ0000000號、第裁22-AZ000 0000 號裁決處分
    ，均聲明異議，經本院分以98年度交聲字第4198號、第4199
    號調查中。參酌上開兩案，案情相同，違規地點一樣，為促
    進訴訟經濟，節省當事人不必要之程序成本耗費，本院併將
    兩案合併調查、判決，先予敘明。
(二)、異議人所有之本案自小客車，分別於98年10月17日中午12時
    13分許、同年月18日下午1 時14分許，停放在臺北市○○街
    156 巷33弄右轉同市○○街156 巷之交岔路口轉角處停車等
    事實，為舉發員警陳柏宏、曾偉傑於本院調查時證述綦詳，
    復有現場地圖、舉發照片、現場環境照片在卷可考（參本院
    卷第24頁、第25頁至第33頁），且為異議人於本院訊問時供
    認屬實，足見異議人所有之本案自小客車，確分於上開時間
    ，在臺北市○○街156 巷33弄右轉同市○○街156 巷之交岔
    路口轉角處之禁止臨時停車處所停車。
(二)、異議人雖辯以前詞，然而：
１、如道路交通管理處罰條例第55條第2 款所示，係將「在交岔
    路口10公尺內」，規定為禁止臨時停車之處所，是在交岔路
    口10公尺內，考其為車輛會集之處，為避免轉彎視線及動線
    遭受影響，致生危害於往來行車安全，縱無設有禁止臨時停
    車標誌、標線，亦因法律明文之規定，仍屬禁止臨時停車之
    處，異議人早已考領有駕駛執照乙事，為異議人於本院調查
    時所坦認，是異議人駕車上路，對前開規定，自應知之甚詳
    ，竟仍執此為辯，顯屬事後卸責之詞，不足採信。
２、按人民違反法律上之義務而應受行政罰之行為，法律無特別
    規定時，雖不以出於故意為必要，仍須以過失為其責任條件
    。但應受行政罰之行為，僅須違反禁止規定或作為義務，而
    不以發生損害或危險為其要件者，推定為有過失，於行為人
    不能舉證證明自己無過失時，即應受處罰，業經司法院大法
    官會議釋字第275 號解釋在案。異議人再稱臺北市○○街15
    6 巷道路上畫設禁止臨時停車標線，卻未在同巷33弄口畫設
    紅、黃線，顯有誤導異議人為不正確判斷云云，但「在交岔
    路口10公尺內」，既已為法所明文規定之禁止臨時停車處所
    ，異議人竟再將本案自小客車停於此處，縱未有意，亦有過
    失之責，自不能以本處未畫設有紅、黃線云云，即得解免責
    任。況且，本案異議人將本案自小客車停置於上開地點，自
    應以前開地點可否停車為斷，他處是否畫設有紅、黃實線，
    與本案無關，異議人所執之詞，尚有誤會。
(三)、綜上所述，異議人於上述時、地在禁止臨時停車處所停車之
    違規行為，應堪予認定，異議人為此聲明異議，為無理由，
    應予駁回。
五、應依道路交通管理處罰條例第87條第2 項、道路交通案件處
    理辦法第19條，裁定如主文。
中    華    民    國    98    年    12    月    31    日
                    交通法庭  法  官  藍家偉
以上正本證明與原本無異。
如不服本裁定，應於裁定送達後5 日內向本院提出抗告狀（須附
繕本）。
                              書記官  呂慧娟
中    華    民    國    98    年    12    月    31    日

司法院資訊處製作；財團法人民間司法改革基金會備份。
